【裁判字號】    97,訴,412
【裁判日期】    970807
【裁判案由】    違反毒品危害防制條例
【裁判全文】
臺灣屏東地方法院刑事裁定               97年度訴字第412號
公  訴  人  臺灣屏東地方法院檢察署檢察官
被      告  乙○○
選任辯護人  郭家駿律師
上列被告因違反毒品危害防制條例案件，經檢察官提起公訴（96
年度偵字第4756號），本院裁定如下：
    主  文
乙○○自民國九十七年七月二日起羈押月。
    理  由
一、本院原裁定以：被告乙○○涉販賣第三級毒品犯罪嫌疑重大
    ，且最輕本刑為5 年以上有期徒刑以上之罪，且經常出境，
    有逃亡之虞，依刑事訴訟法第101 條第1 項第1 款、第3 款
    規定，裁定被告應予羈押。茲被告對本院原裁定不服，提起
    抗告，經臺灣高等法院高雄分院裁定撤銷原裁定，發回本院
    ，發回意旨略以：(一)受命法官得否為具保處分？(二)合議庭得
    否依職權變更受命法官之處分？(三)受命法官使被告具保後，
    合議庭有無新羈押事由，始再行羈押？原裁定時並未敘明，
    抗告意旨雖未指摘於此，惟原裁定既有未敘明上開審酌理由
    之瑕疵，故撤銷發回本院更為適法之處理等語。
二、經查：
    (一)按除簡式審判程序、簡易程序及第376 條第1 款、第2 款
      所列之罪之案件外，第一審應行合議審判；法院得於第一
      次審判期日前，傳喚被告或其代理人，並通知檢察官、辯
      護人、輔佐人到庭，行準備程序，為下列各款事項之處理
      ：其他與審判有關之事項；行合議審判之案件，為準備審
      判起見，得以庭員一人為受命法官，於審判期日前，使行
      準備程序，以處理第273 條第1 項、第274 條、第276 條
      至第278 條規定之事項，受命法官行準備程序，與法院或
      審判長有同一之權限，但第121 條之裁定，不在此限；第
      107 條第1 項之撤銷羈押、第109 條之命具保、責付或限
      制住居、第110 條第1項 、第115 條及第116 條之停止羈
      押、第118 條第1 項之沒入保證金、第119 條第2 項之退
      保，以法院之裁定行之；案件經上訴者，被告羈押期間如
      已逾原審判決之刑期者，應即撤銷羈押，將被告釋放，但
      檢察官為被告之不利益而上訴者，得命具保、責付或限制
      住居；被告經法官訊問後，雖有第101 條第1 項或第101
      條之1 第1 項各款所定情形之一而無羈押之必要者，得逕
      命具保、責付或限制住居；對於審判長、受命法官、受託
      法官或檢察官所為下列處分有不服者，受處分人得聲請所
      屬法院撤銷或變更之：關於羈押、具保、責付、限制住居
      、搜索、扣押或扣押物發還、因鑑定將被告送入醫院或其
      他處所之處分及第105 條第3 項、第4 項所為之禁止或扣
      押之處分。刑事訴訟法第284 條之1 、第273 條第1 項第
      8 款、第279 條、第121 條第1 項、第109 條、第101 條
      之2 、第416 條第1 項第1 款分別定有明文。
    (二)依上開規定，被告於準備程序中，經受命法官訊問，認有
      羈押原因，而無羈押必要者，自得依刑事訴訟法第101 條
      之2 規定，逕為命具保、責付或限制住居之處分（並非同
      法第109 條所定羈押期間已逾原審判決之刑期，而檢察官
      為被告之不利益而上訴之情形）（臺灣高等法院高雄分院
      93年度抗字第181 號裁定見解參照）。查被告乙○○因涉
      嫌販賣第三級毒品案件，經檢察官提起公訴，受命法官於
      97年5 月1 日準備程序中，因檢察官僅提出二位證人之陳
      述為證明被告犯罪事實之主要證據方法，其一證人即販入
      扣案愷他命之另案被告甲○○，但於本案偵訊中已翻異為
      對有利被告之供證，其二證人即查獲本案之海巡隊員丙○
      ○，則迭於偵訊中結證其跟監時目睹被告與甲○○交易之
      情狀歷歷，在未經交互詰問之實質調查前，無從認定證人
      丙○○所述有何不實，從形式上觀察，足認被告犯罪嫌疑
      重大，但尚未達有羈押必要之程度，爰處分被告以新臺幣
      10萬元交保，應屬適法，合先敘明。
    (三)依上開規定，合議案件以庭員一人為受命法官，如受命法
      官之處分違法或不當，受處分人得聲請所屬法院撤銷或變
      更之，顯見受命法官所為處分之權限，應受合議庭之節制
      拘束，不能反而拘束合議庭，若受命法官之處分不當而對
      受處分人不利，受處分人得依法聲請合議庭變更或撤銷而
      救濟之，若受命法官之處分不當而對受處分人有利，而受
      處分人不聲請變更或撤銷原處分，此時合議庭自無受制於
      受命法官之不當處分之理，自得依職權變更或撤銷原處分
      ，以維法紀。準此，本院依職權變更上開受命法官之具保
      處分，亦於法有據（參照臺灣高等法院高雄分院93年度抗
      字第181 號裁定見解，檢察官並非受處分人，亦無礙於檢
      察官提出準抗告經法院裁定之效力，舉輕以明重，法院自
      行裁定變更或撤銷原處分，自應合法有效）。
    (四)被告於短期內多次出境，於本案準備程序後，仍有出境，
      有羈押當日調閱之法務部入出境資訊連結作業1 紙附卷可
      稽（見本院卷第138 頁），且被告於審判期日更稱：兒子
      及事業均在境外等語（見本院卷第137 頁），有上開新事
      證，足認為被告有逃亡之虞，為受命法官於準備程序所未
      及審酌，而有此新羈押事由。
    (五)退步言，縱無新羈押原因，檢察官於97年7 月2 日審判期
      日始提出被告於電話通話中稱「嘿啊，我知道啊，他從這
      裡拿走的我怎麼不知道有多少！」之監聽譯文及錄音帶，
      該監聽錄音帶經當庭撥放勘驗，且全部證人均行交互詰問
      之實質調查後，認被告販賣第三級毒品之犯罪嫌疑幾已達
      無合理懷疑之確信，就事證評價影響其羈押之必要性，自
      不同於受命法官在準備程序僅能從較少之證據，及形式上
      觀察之判斷結果，因此合議庭認為，非予羈押，顯難進行
      後續之審判或執行，而有羈押之必要，是受命法官命具保
      10萬元之處分之妥當性，隨訴訟程序之進行，至此已見不
      妥，故本院自得依職權予以變更。
    (六)綜上所述，本院仍認為被告之羈押原因及羈押之必要性均
      同前（本院於97年8 月6 日判處被告有期徒刑9 年，褫奪
      公權4 年），前以言詞當庭裁定羈押，未及敘明相關法律
      依據，自應由本院重為裁定，詳予敘明上開審酌理由，爰
      依刑事訴訟法第101 條第1 項第1 款、第3 款、第220 條
      規定，裁定如主文。
中    華    民    國    97    年    8     月    7     日
                  刑事第四庭    審判長法  官  莊鎮遠
                                      法  官  王炳人
                                      法  官  蔡嘉裕
以上正本證明與原本無異。
如不服本裁定應於收受送達後5 日內向本院提出抗告書狀敘述抗
告之理由抗告於臺灣高等法院高雄分院。
中    華    民    國    97    年    8     月    7     日
                                      書記官  許倬維


司法院資訊處製作；財團法人民間司法改革基金會備份。
